【裁判字號】    97,消債更,39
【裁判日期】    970724
【裁判案由】    聲請更生程序
【裁判全文】
臺灣嘉義地方法院民事裁定            97年度消債更字第39號
聲  請  人  甲○○
代  理  人  乙○○
上列當事人因消費者債務清理事件聲請更生，本院裁定如下：
    主  文
聲請駁回。
聲請費用由聲請人負擔。
    理  由
一本件債務人向本院聲請更生，其主張意旨略以：聲請人有不能
  清償債務情事，前依中華民國銀行公會會員辦理消費金融案件
  無擔保債務協商機制與金融機構成立協商，約定每月償還新臺
  幣（下同）6,837元，聲請人自95年8月起按月清償，至96年10
  月止，嗣因聲請人於96年11月2日發生車禍後，原雇用聲請人
  從事資源回收工作之阮姓負責人不再雇用聲請人，造成聲請人
  失業，債務人因不可歸責於己之事由，致履行顯有重大困難，
  且其無擔保或無優先權之債務總額未逾1,200萬元，復未經法
  院裁定開始清算程序或宣告破產，為此，依消費者債務清理條
  例提出本件更生之聲請等語。
二本院之判斷：
(一)按債務人不能清償債務或有不能清償之虞者，得依本條例所定
  更生或清算程序，清理其債務，消費者債務清理條例第3條定
  有明文。消費者債務清理條例之立法目的，乃為使經濟生活陷
  於窘境之債務人，藉由更生、清算程序，妥適調整債務人與債
  權人之權利義務關係，保障債權人之公平受償，並謀求債務人
  經濟生活之更生，從而健全社會經濟發展，此參諸消費者債務
  清理條例第1條規定甚明。又聲請更生或清算不合程式或不備
  其他要件者，法院應以裁定駁回之，但其情形可以補正者，法
  院應定期間先命補正，復為同條例第8條所明定
(二)經查，債務人現有工作收入每月約25,000元，且其名下有房屋
  1棟、土地2筆，價值合計約2,848,715元，有稅務電子閘門財
  產所得調件明細表1份在卷可稽，聲請人並於聲請狀自承其資
  產總價值為2,848,783元，負債總金額為720,884元等語。是依
  聲請人上開資產、負債狀況，尚無不能清償情形。
(三)聲請人雖主張其每月需支出其父林文昌扶養費10,000元、子林
  建宏、林建榮扶養費各6,000元等語。然林文昌名下有房屋、
  汽車，且95年度利息所得1,552元、96年利息所得2,391元，有
  稅務電子閘門財產所得調件明細表1份在卷可證，且其每月領
  取老農津貼6,000元，為聲請人所自陳（見本院97年6月20日筆
  錄），再依嘉義縣竹崎鄉農會97年6月13日函暨檢附往來交易
  明細、存單彙總查詢、存款對帳單所示，林文昌自92年起，有
  本金100,000元定存，到期日為97年9月17日，又迄至97年6月9
  日止，其存款餘額均有10餘萬元，是依林文昌之財產、所得狀
  況，尚無由聲請人支付林文昌扶養費之必要。又聲請人之子林
  建宏、林建榮每月領取補助各3,000元，林建宏、林建榮與聲
  請人一同居住、飲食，聲請人未另給付其餘費用予林建宏、林
  建榮，亦為聲請人所自陳（見本院97年6月20日筆錄）。再者
  ，聲請人之配偶林素圓93年度薪資所得189,450元、94年度薪
  資所得172,537元、95年度薪資所得198,000元、96年度薪資所
  得206,180元，有稅務電子閘門財產所得調件明細表可稽，其
  平均每月薪資收入至少15,787元，亦可共同負擔家庭生活支出
  。至聲請人另主張其原受僱從事資源回收工作，駕車發生車禍
  而失業等情，經本院核閱所調取本院97年度交訴字第33號刑事
  卷宗，聲請人於96年11月2日駕車發生車禍乙節，固可採認。
  然發生車禍後，聲請人並未受傷，且未給付金錢予被害人，為
  聲請人所自陳（見本院97年6月20日筆錄），是難認聲請人資
  產有何重大變動，又聲請人主張其車禍後失業，未據提出證據
  以資證明，已難遽信，況聲請人現有資產大於負債，已如前述
  ，故依上開聲請人之收入、財產狀況及負債金額，尚無負債大
  於資產，而有不能清償債務或有不能清償之虞，當無重新調整
  債務人與債權人間權利義務之必要。
(四)綜上，本件聲請不符消費者債務清理條例第3條之規定，又其
  情形屬無從補正事項，依同法第8條規定，自應駁回其聲請，
  爰裁定如主文。
中    華    民    國    97    年    7     月    24    日
                  民事第二庭    法  官  蘇雅慧
上為正本係照原本作成
如不服本裁定，應於裁定送達後10日內，以書狀向本院提出抗告
，並繳納抗告費新臺幣1,000元
中    華    民    國    97    年    7     月    24    日
                                書記官  劉昀匊


司法院資訊處製作；財團法人民間司法改革基金會備份。
